臺灣雲林地方法院刑事判決　　　　　　　 94年度訴字第101號
公　訴　人　臺灣雲林地方法院檢察署檢察官
被　　　告　丁○○　男　41歲.
　　　　　　　　　　國民
　　　　　　　　　　　之3號（現於臺灣雲林第二監獄執行中）
選任辯護人　陳姝樺律師
　　　　　　黃翎芳律師
上列被告因偽造文書等案件，經檢察官提起公訴（93年度偵字第
3532號），本院合議庭裁定進行簡式審判程序，本院判決如下：
    主  文
丁○○共同連續行使偽造私文書，足以生損害於他人，處有期徒
刑壹年捌月。
    事  實  及  理  由
一、犯罪事實：
    丁○○與林月英為夫妻關係（林月英涉犯偽造文書、詐欺部
    分，業經臺灣高等法院臺南分院（下稱臺南高分院）判處有
    期徒刑2 年確定），自民國84年11月間起至90年10月間止，
    由林月英先後召集以丁○○為會首之如附表一至四所示民間
    合會，林月英並冒用林清雄之名義（會單上記載為林青雄）
    參加附表一至四之合會，及冒用林明宗、陳建龍之名義參加
    附表四之合會為會員。而丁○○雖為砂石車司機，平時在外
    工作，但亦有參與合會開標、收錢事務，林月英除自營「益
    順農藥行」生意外，在其住處亦經營六合彩簽賭站，嗣因經
    營不善，經濟狀況發生問題，林月英與丁○○乃基於偽造文
    書及意圖為自己不法所有之犯意聯絡，並基於概括之犯意，
    先後為下列之冒標行為：
    (一)於90年6 月30日19時許，在雲林縣二崙鄉○○村○○路7
      號住處，由林月英假冒林清雄之名義，在標單上偽造「林
      青雄」之署押並填寫稻穀標金1,600 斤，持以參加附表一
      所示之合會競標而得標，使其他活會會員陷於錯誤而分別
      交付該會會款，因而與丁○○共同詐得會款共新臺幣（下
      同）173,880 元（詳見附表一之九計算式），足生損害於
      林清雄及其他活會之會員。
    (二)於89年11月30日19時許，在上址住處，由林月英假冒林清
      雄之名義，在標單上偽造「林青雄」之署押，並填寫稻穀
      標金840 斤，持以參加附表二所示之合會競標而得標，使
      其他活會會員陷於錯誤而分別交付該會會款，因而與丁○○共同詐得會款共786,240 元（詳見附表二之九計算式）
      ，足生損害於林清雄及其他活會之會員。
    (三)於90年6 月25日20時許，在上址住處，由林月英假冒林清
      雄之名義，在標單上偽造「林青雄」之署押，並填寫標金
      6,000 元，持以參加附表三所示之合會競標而得標，使其
      他活會及死會會員陷於錯誤而分別交付該會會款，因而與
      丁○○共同詐得會款共786,000 元（詳見附表三之九計算
      式），足生損害於林清雄及其他死會及活會之會員。
    (四)由林月英假冒林明宗為會員，並未經會員李碧桃、李新港
 　 　之同意，假冒李碧桃、李新港之名義，先後於90年11月10
      日、91年2 月10日、91年6 月10日，在上址住處，分別在
      標單上偽造「林明宗」、「李碧桃」、「李新港」之署押
      ，並分別填寫標金5,000 元、5,300 元、6,300 元，持以
      參加附表四所示之合會競標而得標，使其他活會及死會會
      員陷於錯誤而分別交付各該會之會款，因而與丁○○分別
      詐得會款800,000 元、801,000 元、742,500 元（詳見附
      表四之九計算式），足生損害於林明宗、李碧桃、李新港
      及其他死會及活會之會員。
二、認定犯罪事實所憑證據及理由：
    (一)被告丁○○於本院審理時坦白承認上開犯罪事實。
    (二)共犯林月英於檢察官面前之供述筆錄、本院另案準備程序
      筆錄、審判筆錄，及臺南高分院審判筆錄。
    (三)告訴人甲○○、子○○、丙○○、己○○、戊○○、乙○
      、庚○○、辛○○、丑○○、呂楊桃、癸○○、壬○○等
      人於偵查中及本院另案審理時之指訴。
    (四)證人林清雄、李新港於檢察官面前之證述筆錄。
    (五)證人丙○○、己○○、乙○、庚○○、癸○○、壬○○、
      戊○○、辛○○、呂楊桃、甲○○、寅○○於本院另案審
      理時之證述筆錄。
    (六)附表一之合會會簿、附表三及四之合會會單及告訴人甲○○提出之彰化銀行匯款回條聯影本3 紙在卷可稽。
    被告之自白與相關證據均相符合，本件事證明確，被告之犯
    行應堪認定。
三、論罪科刑之理由：
    (一)按標單上記載投標人之姓名及競標金額，依民間合會之習
      慣，乃表示合會會員標取會款之利息，足以表示一定用意
      之證明，該標單係刑法第220 條第1 項所稱之準私文書。
      本件被告丁○○與林月英共同偽造「林青雄」、「林明宗
      」、「李碧桃」、「李新港」等人之署押於標單上，持以
      標取會款，於該標單記載該姓名及稻穀斤數或金額以為表
      示及證明被假冒人投標之用意，並將偽造之標單提出競標
      而行使，致生損害於被冒標之人及其他會員等人，於得標
      後並以其冒用之「林青雄」、「林明宗」、「李碧桃」、
      「李新港」名義，向其他活會或死會會員，詐得會款。核
      被告所為，係犯刑法第216 條、第210 條行使偽造私文書
      罪及同法第339 條第1 項之詐欺取財罪。
    (二)被告丁○○與林月英就上開犯行，有犯意之聯絡及行為分
      擔，為共同正犯。
    (三)被告丁○○偽造署押係屬偽造私文書之部分行為，偽造私
      文書之低度行為為行使之高度行為所吸收，均不另論罪。
    (四)被告丁○○每次冒名投標時，向在場參與投標之多位會員
      同時行使偽造之標單，係基於單一犯意為之，僅構成單純
      一罪；至於其每次之詐欺行為，使多數不知情之會員陷於
      錯誤而交付財物，為一行為觸犯數罪名，因侵害法益相同
      ，為同種想像競合犯，應擇一處斷。
    (五)又被告丁○○先後多次行使偽造私文書及詐欺取財之犯行
      ，均時間緊接，所犯各該罪名之犯罪基本構成要件相同，
      顯均係基於概括犯意反覆為之，均應依連續犯之規定各以
      一罪論，並均依法加重其刑。又被告所犯行使偽造私文書
      與詐欺取財二罪間，有方法結果之牽連關係，應依牽連犯
      之規定，從一重之行使偽造私文書罪處斷。
    (六)本院審酌被告丁○○僅於71年間有竊盜前科，距今時日已
      久；其與共犯林月英因經營農藥行及六合彩，致家中經濟
      情況不佳，竟冒標他人合會，最後因無法繼續進行而宣告
      倒會，致其他會員受有不輕之損害，並破壞合會制度互助
      互信之良意，參以其冒標之目的、次數，及其合會有四會
      ，受害人數甚多，其詐騙之金額亦不低，被告雖曾否認犯
      行，然於本院審理時，終能坦白承認，具有悔意，且與部
      分被害人達成民事和解，但尚未履行和解契約內容等一切
      情狀，量處如主文所示之刑。
    (七)至於被告丁○○偽造「林青雄」、「林明宗」、「李碧桃
      」及「李新港」等人名義之署押於標單上，所持以參與競
      標之標單，並未扣案，而同案被告林月英於檢察官偵查中
      亦已陳明標單於開標後即已丟棄，顯然均已滅失，爰不另
      為沒收之諭知。
四、適用之法律：
    依刑事訴訟法第299 條第1 項前段，刑法第28條、第56條、
    第216 條、第220 條第1 項、第210 條、第339 條第1 項、
    第55條，罰金罰鍰提高標準條例第1 條前段，判決如主文。
中　　華　　民　　國　　94　　年　　6 　　月　　30　　日
                  刑事第一庭    法  官　楊　欣　怡
以上正本證明與原本無異。
如不服本判決，應於判決送達後10日內，向本院提出上訴狀。
                                書記官　洪　秀　虹
中　　華　　民　　國　　94　　年　　6 　　月　　30　　日
附錄法條：
中華民國刑法第210條
偽造、變造私文書，足以生損害於公眾或他人者，處5年以下有
期徒刑。
中華民國刑法第216條
行使第210條至第215條之文書者，依偽造、變造文書或登載不實
事項或使登載不實事項之規定處斷。
中華民國刑法第339條第1項
意圖為自己或第三人不法之所有，以詐術使人將本人或第三人之
物交付者，處5年以下有期徒刑、拘役或科或併科1千元以下罰金
。
附表一：
一、合會起迄時間：84年11月30日起至92年6 月30日止。
二、會員人數（含會首）：32會。
三、合會會簿記載之會員：
　　1.李應秋1 會；2.李日輝1 會；3.李日勝3 會；4.李新岩1
    .5 會 ；5.李日池1 會；6.李日村1 會；7.甲○○1 會；8.
    李新煌2 會；9.李德慶1 會；10.李新港1 會；11.李碧桃2 會
    ；12.林默秋1 會；13.林青雄1 會；14.林建成2 會；15.林富文
    2 會；16.丁○○3.5 會；17.游憲二2 會；18.林克遠1 會；19.
    張源盛1 會；20.丁新友1 會；王國同1 會；丁崇皓1 會
    ；李時1會。
四、開標地點：雲林縣二崙鄉○○村○○路7號住處。
五、開標時間：每年6月30日及11月30日晚上7時許。
六、每會金額：5,000 斤蓬萊米之稻穀會，每斤以12.6元計算。
七、標息計算方式：採內標制，每次2 人得標，標息以2 人得標
　 之平均數為準。
八、冒標情形：冒用「林清雄」之名義為人頭參加合會而冒標如
　  下：
┌──┬──┬──────────┬────┬─────┬───────┐
│編號│會次│冒　標　日　期　　　│冒標姓名│冒標標息　│受害人人數　　│
├──┼──┼──────────┼────┼─────┼───────┤
│一　│12.　│90年7月30日　　     │林青雄　│1600斤    │活會8人　　　 │
└──┴──┴──────────┴────┴─────┴───────┘
九、冒標詐得金額：173,880元。計算式如下：
　　該會為第12次開標，每次開標由2 會得標，標金為得標2 會
    所寫之標息平均數為準，而該次有另1 會員游憲二以1,500
    斤得標，故該次標息為43,470元《（0000－0000）＋（0000
    －0000）÷2 ＝3450斤；3450×12.6＝43470 》，故該次應
    收會款總額為1,733,760 元【《（5000×12.6）×22（死會
    ）》＋《43470 ×（32－24）（活會）》＝0000000 】；而
    該次得標之林青雄、游憲二兩者標息差為5040元《（0000－
    00 00）×12.6 ×8 ÷2 ＝5040》；故該次林青雄應得
    864,360 元《（0000000 ÷2）－ （5040÷2）＝864360 》
    、游憲二應得869,400 元《（0000000 ÷2）＋ （5040÷2
    ）＝86940 0 》，核與卷內所附會簿上之記載相符。則以此
    計算方式，丁○○、林月英所詐得之金額為173,880 元【（
    活會會員之會款乘以二）43470 ×8 ÷2 ＝173880】。
附表二：
一、合會起迄時間：88年11月30日起至97年6 月30日止。
二、會員人數（含會首）：18會。
三、合會會簿記載之會員：
　　1.丁○○1 會；2.林青雄1 會；3.李日欽1 會；4.李應村1
    5.李時1 會；6.李應秋1 會；7.李日安1 會；8.李日勝1 會
    ；9.李新煌1 會；10.李應忠1 會；11.關州金1 會；12.李正義
    1 會；13.曾梅英1 會；14.黃識謙1 會；15.李塗1 會；16.廖勝
    裕1 會；17.丙○○1 會；18.林進益1 會。
四、開標地點：雲林縣二崙鄉○○村○○路7號住處。
五、開標時間：每年6月30日及11月30日晚上7時許。
六、每會金額：5,000 斤蓬萊米之稻穀會，每斤以12.6元計算。
七、標息計算方式：採內標制。
八、冒標情形：冒用「林清雄」之名義為人頭參加合會而冒標如
 　 下：
┌──┬──┬──────────┬────┬─────┬───────┐
│編號│會次│冒　標　日　期　　　│冒標姓名│冒標標息　│受害人人數　　│
├──┼──┼──────────┼────┼─────┼───────┤
│一　│3.　│89年11月30日        │林青雄　│840斤     │活會15人　　  │
└──┴──┴──────────┴────┴─────┴───────┘
九、冒標詐得金額：786,240元。
 　 計算式如下：
 　 該會為第3 次開標，標息為52,416元《（0000－000）×12.
    6 ＝52416 》，故該次應收會款總額為912,240 元【《5000
    ×12.6×2 （死會）》＋52416 ×15（活會）》＝912240】
    ，而丁○○、林月英所詐得之金額為786,240 元【52416 ×
    15 ＝786240】。
附表三：
一、合會起迄時間：89年10月25日起至92年6 月25日止。
二、會員人數（含會首）：33會。
三、合會會單記載之會員：
　　1.丁○○1 會；2.廖俊霖1 會；3.李偉文1 會；4.鍾曜光1
    會；5.鍾界讚1 會；6.壬○○1 會；7.李新岩1 會；8.李新
    煌1 會；9.林月女1 會；10.王榮生1 會；11.王世松1 會；12.
    庚○○1 會；13.己○○1 會；14.寅○○1 會；15.丙○○1 會
    ；16.柯進財1 會；17.李德旺2 會；18.李安村1 會；19.張根源
    1 會；20.李時1 會；林青雄1 會；蔡昭堂1 會；子○○1 會；廖清1 會；李應秋1 會；李長財1 會；李
    永池1 會；陳樹德1 會；廖慶寶2 會；沈進財1 會；
    李金玉1 會。
四、開標地點：雲林縣二崙鄉○○村○○路7號住處。
五、開標時間：每月25日晚上8時許。
六、每會金額：30,000元。
七、標息計算方式：採內標制。
八、冒標情形：冒用「林清雄」之名義為人頭參加合會而冒標
　　 如下：
┌──┬──┬──────────┬────┬─────┬───────┐
│編號│會次│冒　標　日　期　　　│冒標姓名│冒標標息　│受害人人數　　│
├──┼──┼──────────┼────┼─────┼───────┤
│一　│9.　│90年6月25日　       │林青雄　│6,000 元　│死會7 人　　　│
│　　│　　│　　　　　　　　　　│　　　　│　        │活會24人　    │
└──┴──┴──────────┴────┴─────┴───────┘
九、冒標詐得金額：786,000 元。計算式如下：
 　 該會為第9次開標，標息為6,000元，故該次應收會款總額為
　　816,000 元《30000 ×8 （死會）＋（00000 －0000）×24
    (活 會）＝816000》，而丁○○、林月英所詐得之金額為
    786,000元（000000－00000＝786000）
附表四：
一、合會起迄時間：90年10月10日起至93年9月10日止。
二、會員人數（含會首）：36會。
三、合會會單記載之會員：
　　1.丁○○1 會；2.陳文忠1 會；3.葉慶和1 會；4.李新港1
    會；5.李碧桃1 會；6.李正義1 會；7.李塗1 會；8.廖豐靜
    2 會；9.李金玉2 會；10.李德旺1 會；11.程麗美1 會；12.寅
    ○○1 會；13.蘇基立1 會；14.王世松1 會；15.林明宗1 會；
    16.癸○○1 會；17.林青雄1 會；18.李春水1 會；19.李限1 會
    ；20.李安村2 會；己○○1 會；廖慶寶1 會；李新煌
    1 會；蔡昆堂1 會；乙○1 會；呂禮寬1 會；李文
    集1 會；廖新田1 會；蔡炳宏1 會；戊○○1 會；
    丙○○1 會；蕭文魁1 會；陳建龍1 會。
四、開標地點：雲林縣二崙鄉○○村○○路7號住處。
五、開標時間：每月10日晚上8時許。
六、每會金額：30,000元。
七、標息計算方式：採內標制，底標為2,000元。
八、冒標情形：冒用「林青雄」、「林明宗」、「陳建龍」之名
 　 義為人頭參加合會而冒標如下：
┌──┬──┬──────────┬────┬──────┬──────┐
│編號│會次│冒　標　日　期　　　│冒標姓名│冒標標息　　│受害人人數　│
├──┼──┼──────────┼────┼──────┼──────┤
│一　│2.　│90年11月10日　　    │林明宗　│5,000 元　　│死會0 會　　│
│　　│　　│　　　　　　　　　　│　　　　│　          │活會32會　  │
├──┼──┼──────────┼────┼──────┼──────┤
│二　│5.　│91年2月10日　　     │李碧桃　│5,300元     │死會2 會　　│
│　　│　　│　　　　　　　　　　│　　　　│　          │活會30會　  │
├──┼──┼──────────┼────┼──────┼──────┤
│三　│9.　│91年6月10日　　     │李新港　│6,300元　   │死會5 會　　│
│　　│　　│　　　　　　　　　　│　　　　│　　　　　　│活會25會　  │
└──┴──┴──────────┴────┴──────┴──────┘
九、冒標詐得金額：2,343,500元。
 　 計算式如下：
　　(一)編號一：該會為第2 次開標，標息為5,000 元，故該次標
  　　會被告丁○○、林月英詐騙會款總額為800,000 元《（00
      000 －0000）×（36－2 －2）＝800,000，死會僅有被告
      丁○○1 人，未被詐欺，活會中有林青雄、陳建龍為林月
      英冒名參加，亦未被詐欺》。
　　(二)編號二：該會為第5 次開標，標息為5,300 元，故該次標
      會被告丁○○、林月英詐騙會款總額為801,000 元《（30
　　　000 ×2）＋ （00000 －0000）×30＝801000》。
　　(三)編號三：該會為第9 次開標，標息為6,300 元，故該次標
      會被告丁○○、林月英詐騙會款總額為742,500 元《（30
　　　000 ×5）＋ （00000 －0000）×25＝742500》。
　　(四)編號一＋編號二＋編號三＝2,343,500元
